【裁判字號】    98,訴,124
【裁判日期】    990325
【裁判案由】    侵權行為損害賠償
【裁判全文】
臺灣宜蘭地方法院民事判決               98年度訴字第124號
原      告  丙○○
訴訟代理人  乙○○
被      告  甲○○
訴訟代理人  蔡文燦律師
上列當事人間請求侵權行為損害賠償事件，原告提起附帶民事訴
訟，經本院刑事庭裁定移送前來，本院於中華民國 99年3月11日
言詞辯論終結，判決如下：
    主  文
被告應給付原告新臺幣壹拾壹萬貳仟玖佰玖拾柒元及自民國九十
八年一月二十三日起至清償日止，按週年利率百分之五計算之利
息。
原告其餘之訴駁回。
原告勝訴部分得假執行。但被告如為原告以新臺幣壹拾壹萬貳仟
玖佰玖拾柒元預供擔保後，得免為假執行。
原告其餘假執行之聲請駁回。
    事實及理由
壹、程序事項：
    按訴狀送達後，原告不得將原訴變更或追加他訴，但擴張或
    縮減應受判決事項之聲明者，不在此限，民事訴訟法第 255
    條第1項第3款定有明文規定。查原告原起訴請求被告應給付
    原告新臺幣（下同）1,679,311 元及自起訴狀繕本送達翌日
    起至清償日止，按年息5％計算之利息。嗣於本院98 年9月9
    日言詞辯論時，撤回有關機車、安全帽48,000元及眼鏡6,50
    0元之請求，並扣除被告已給付之36,000 元，致其聲明變更
    為：被告應給付原告1,588,811 元及自起訴狀繕本送達翌日
    起至清償日止，按年息5％ 計算之利息，核其聲明之變更屬
    減縮應受判決事項之聲明，依上開說明，於法尚無不合，應
    予准許。
貳、實體事項：
一、原告主張：
（一）原告於97年8月2日中午12時30分許，騎乘車牌號碼TN7-18
      8 號輕型機車，沿濱海公路，由蘇澳往頭城方向行駛，行
      經壯圍鄉○○路○段與宜10 線道路設有交通號誌得直接左
      轉之交叉路口，因該路段有弧度，且有分隔島並種植行道
      樹，原告為確保安全，於綠燈號誌亮時，仍停候並檢視對
      向車道，確認無來車後，始左轉駛向宜10線道路，嗣原告
      車身已越過壯濱路四分之三，即將完成穿越時，竟遭沿壯
      濱路3段由北往南方向由被告駕駛之車牌號碼H8-5035號自
      小客車高速衝撞，致原告腦震盪、右側小腿粉碎性骨折。
（二）臺灣省基宜區車輛行車事故鑑定委員會雖認定原告係左轉
      彎車未讓迎面直行車先行，應負主要過失責任，然其認定
      有失真實。蓋依被告自小客車擋風玻璃破損之程度，可知
      被告應係高速行駛。又依原告遭撞擊後倒地之位置、機車
      之刮地痕、機車破損碎片、散落物、汽車冷氣水之痕跡等
      均分佈於機車道上，均可證原告已即將完成路口之穿越，
      並非原告左轉彎車未禮讓直行車，而係被告高速行駛於機
      車道上，侵占原告之路權始肇致本件事故。
（三）被告駕駛有疏失，致原告受有傷害，終其一生須承受因天
      氣變化所帶來之痛苦，生理、心理均有傷害。又被告蓄意
      隱瞞其未投保強制責任險之事實，造成原告二度傷害，爰
      依法訴請被告賠償，請求明細包括：
   1、醫療費共 374,811元，包括急診費500元、停車費1,280元
      、住院開刀費 25,209元、回診診療費2,756元（至97年11
      月5日止）、回診車資費用4,500元（9×500元）、預計回
      診診療費6,500 元（98年1月至99年1月）、預計回診車資
      費用6,500元（13×500元）、第二次拔除鋼釘手術及車資
      費用4萬元、去疤手術費用、修護疤痕用藥共5萬元、輔助
      馬桶椅、輪椅、助行器等10,800元、看護費用12萬元（60
      天×2,000元）、美容膠、紗布等自費醫療消耗品6,766元
      、營養品、中藥10萬元。
   2、原告因此次車禍喪失待遇良好之工作，又現今失業率攀高
      ，原告帶傷覓職更是難上加難，家中又有重殘的父親需要
      照顧，故請求不能工作之損失18個月，共計90萬元（18月
      ×5萬）。
   3、原告因被告之過失，受有前述之腿骨折及腦震盪等傷害，
      痛苦不堪，且因本件車禍，生有失眠、焦慮、頭痛、頭暈
      等症狀，又被告於肇事後對原告不聞不問，不願和解，對
      自己之過失行為毫無悔意，更使原告精神上飽受痛苦，故
      請求慰撫金35萬元。另被告於事故後已給付原告36,000元
      ，扣除被告此部分給付，爰依侵權行為法則請求被告賠償
      等語。並聲明：1、被告應給付原告1,588,811元及自起訴
      狀繕本送達翌日起至清償日止，按年息5％計算之利息。
      2、願供擔保，請准宣告假執行。
二、被告則以：
（一）本件交通事故被告固有疏失，然事故發生之主因係因原告
      疏未注意轉彎車應讓直行車先行之規定，嗣被告見狀時已
      閃避不及，原告應負肇事之主要責任，此有臺灣省基宜區
      車輛行車事故鑑定委員會之鑑定報告可資證明，原告主張
      被告應負全部之肇事責任實不可採。
（二）就原告主張之賠償項目，分述如下：
   1、醫療費部分：急診費500 元、住院開刀費25,209元、回診
      診療費2,756元（至97年11月5日止）、輔助馬桶椅、輪椅
      、助行器等10,800元、美容膠、紗布等自費醫療消耗品6,
      766元部分均不爭執，惟停車費用1,280元部分，不能證明
      係原告支出，亦不能證明係原告為本件醫療所支出。又車
      資費用4,500元、預計回診車資費用6,500元、預計回診醫
      療費6,500元、第二次拔除鋼釘手術及車資費用4萬元、去
      疤手術費用及修護疤痕用藥5萬元、營養品及中藥10 萬元
      部分，原告未提出任何證據以實其說，不能證明係原告支
      出，亦不能證明係原告為本件醫療所支出。另看護費用12
      萬元，原告亦未證明有看護之必要，此部分請求均不可採
      。
   2、工作損失部分，原告未能證明有此情事存在，且未能證明
      與本事故有關，其請求自難認為可採，且該部分非因起訴
      之犯罪事實所生之損害，不得以附帶民事訴訟請求賠償，
      應予駁回。
   3、慰撫金部分，原告未能證明確有失眠、焦慮、頭痛及頭暈
      等症狀，又未能證明該症狀與本事故有關，其請求自難認
      為可採。且被告於事發後曾先後給付2萬元及16,000 元予
      原告，原告指被告不聞不問顯與事實不符，且兩造無法達
      成和解係因認知不同，非如原告所指被告堅持不願和解，
      是以，原告據以請求慰撫金35萬元，自無可採。
（三）本件事故原告亦有過失且應負主要之過失責任，有民法第
      217 條過失相抵之適用，另被告業已給付原告36,000元，
      此部分亦應扣除等語，資為抗辯。並聲明： 1、原告之訴
      及假執行之聲請均駁回。 2、如受不利判決，願供擔保請
      准宣告免為假執行。
三、兩造不爭執之事實：原告於97年8月2日中午12時30分許，騎
    乘車牌號碼TN7-188 號輕型機車，沿濱海公路（台二線）由
    南往北方向行駛，行經壯圍鄉○○路○ 段（台二線）與宜10
    線交叉路口，於左轉駛向宜10 線道路時，與沿壯濱路3段由
    北往南方向由被告駕駛之車牌號碼 H8-5035號自小客車發生
    碰撞，致原告受有腦震盪、右側脛骨骨折、背部擦傷、左腳
    挫傷等傷害。原告因此交通事故，共支出急診費500 元、住
    院開刀費25,209元、回診診療費2,756元（至97年11月5日止
    ）、輔助馬桶椅、輪椅、助行器等10,800元及美容膠、紗布
    等自費醫療消耗品6,766 元。被告則於此交通事故後，先後
    給付原告2萬元及16,000 元，此部分事實為兩造所不爭執，
    復有道路交通事故現場圖、道路交通事故調查報告表、事故
    現場照片、急診繳費醫療費用收據、出院繳費醫療收據、門
    診繳費醫療收據、醫療消耗品統一發票、郵政匯票及診斷證
    明書等書證在卷可資相佐，堪認此部分事實為真。
四、得心證之理由：被告就其駕駛行為有過失乙節並無爭執，此
    情復為本院 97年度宜交簡字第402號刑事判決認定在案，是
    本件主要爭點為：（一）原告請求之賠償項目是否有據？（
    二）原告是否亦與有過失？兩造間之過失比例為何？茲說明
    本院見解如下：
（一）按不法侵害他人之身體或健康者，對於被害人因此喪失或
      減少勞動能力，或增加生活上之需要時，應負賠償責任；
      不法侵害他人之身體、健康、名譽、自由、信用、隱私、
      貞操，或不法侵害其他人格法益而情節重大者，被害人雖
      非財產上之損害，亦得請求賠償相當之金額，民法第 193
      條第1項、第195條第1 項前段分別定有明文。查被告因駕
      駛疏失致原告受有傷害，業經本院審認如上，茲就原告請
      求被告賠償之各項費用，是否應予准許，分述如次：
   1、被告就原告因本件交通事故支出急診費500 元、住院開刀
      費25,209元、回診診療費2,756元（至97年11月5日止）、
      輔助馬桶椅、輪椅、助行器等10,800元及美容膠、紗布等
      自費醫療消耗品6,766 元部分均不爭執，是原告此部分請
      求，應屬有據。
   2、原告於起訴時主張之預計回診醫療費6,500 元部分，原告
      於訴訟進行中提出97年11月11日、98年1月6日、98年1月9
      日、98年6月6日、98年7月13日之門診繳費醫療收據共6張
      ，合計金額為2,472元（340+340+575+340+340+537），此
      部分請求尚屬有據，應予准允，至其餘預計回診醫療費部
      分，則乏憑據，不應准允。
   3、原告主張停車費1,280元、回診車資費用4,500元及預計回
      診車資費用6,500元，其中除停車費1,280元有統一發票18
      張；97年8月15日回診車資費用500元有收據乙紙可資佐證
      外，其餘費用主張均無憑證，尚難證明原告確有此等費用
      之支出，是原告此部分請求，應於1,780元（1,280+500）
      之範圍內為有理由，逾此部分應予駁回。被告雖另辯稱：
      不能證明係原告支出，亦不能證明係原告為本件醫療所支
      出云云，然原告業已提出統一發票18張及收據乙紙為證，
      核與卷附急診、門診醫療費用收據所示原告就醫之時間相
      當，堪認實在。此部分費用雖非供醫療所必要，然確係增
      加原告生活上之支出，且與本件事故有相當因果關係，被
      告此一辯解應不可採。
   4、原告於起訴時主張之第二次拔除鋼釘手術及車資費用共 4
      萬元部分，就拔除鋼釘手術費用部分，依國立陽明大學附
      設醫院98年10月26日陽大附醫歷字第0980007295號函檢附
      之病患就醫摘要回覆單所示，在無合併症及併發症之情況
      下，拔除鋼釘需住院4日左右，併同前後1次門診，醫療費
      用約為2萬元，是原告此部分之醫療費用請求應於2萬元之
      範圍內為有理由。另車資部分，原告請求之金額不明，且
      無證據顯示原告必將有此費用支出，是此部分請求應予駁
      回。
   5、原告另請求去疤手術費用及修護疤痕用藥5 萬元、營養品
      及中藥10萬元，此部分均無證據證明原告業已支出，不應
      准允。
   6、就看護費12萬元（60天×2,000 元）部分，被告辯稱：原
      告未證明有看護之必要云云，惟依國立陽明大學附設醫院
      98年7月13日診字第0980011442 號診斷證明書所示：原告
      於 97年8月2日經急診入院治療，於同月9日辦理出院，期
      間行動不便，需人看護照顧 1個月等語，是原告為看護費
      之請求應屬有據。又原告雖未提出相關費用支出之憑證，
      然縱無現實看護費用支出，而係由親屬從旁照料，此親屬
      看護所付出之勞力，非不能評價為金錢，且原告主張以 1
      日2,000 元計算看護費，與一般職業看護之市場行情尚無
      重大偏離，堪認合理，是原告有關看護費之請求於 6萬元
      之範圍內為有理由，逾此部分則不應准允。
   7、原告主張：因車禍喪失工作，以每月5 萬元計算，請求18
      個月，共90萬元云云，然原告95年、96年之全年收入分別
      為355,033元及390,452元，有95、96年度稅務電子閘門財
      產所得調件明細表各乙份在卷可參，平均月收入約為31,0
      62元（〔355,033+390,452〕÷24 月，小數點以下四捨五
      入），是原告主張以每月5萬元計價，顯屬過高，應以31,
      062 元計算為當。又原告自承係從事會計工作等語，衡情
      其工作內容應多屬文書業務，另參以國立陽明大學附設醫
      院98 年7月13日診字第0980011442號診斷證明書所示：原
      告於97年8月2 日經急診入院治療，於同月9日辦理出院，
      期間行動不便，需人看護照顧1 個月，需休養6個月，1年
      半後需拔除鋼釘等語，是縱原告於受傷之初，因右側脛骨
      骨折，致行動有障礙無法上班任職，然隨著傷勢復原情況
      ，雖尚無法如一般健康人自由行走，然亦應可勝任會計等
      文書業務，是原告主張以18月計算工作損失，容有未當，
      應以6月計算為宜。依此，原告此部分主張應於186,372元
      （31,062 元×6月）之範圍內為有理由，逾此部分則屬無
      據。
   8、精神慰撫金部分：原告因被告駕車過失行為而受有腦震盪
      、右側脛骨骨折、背部擦傷、左腳挫傷等傷害，精神受有
      痛苦，其請求被告賠償精神撫慰金應屬有據。本院審酌原
      告原擔任會計，月薪約3 萬餘元，名下無不動產；被告從
      事公職，96、97年度年所得各為984,447、932,179元，有
      其96、97年度稅務電子閘門財產所得調件明細表各乙份附
      卷可稽，並斟酌兩造之年齡、事故發生過程、被告過失情
      節及事後態度等情狀，認原告請求慰撫金35萬元嫌屬過高
      ，應以18萬元為適當。至原告逾前開數額之請求，則無理
      由，不應准許。
      總結上開請求項目，原告得請求之金額為496,655元（500
      +25,209+2,756+10,800+6,766+2,472+1,780+2萬+6萬+186
      ,372+18萬）
（二）按損害之發生或擴大，被害人與有過失者，法院得減輕賠
      償之金額，民法第217條第1項定有明文。次按，汽車行駛
      時，駕駛人應注意車前狀況，並隨時採取必要之安全措施
      ；汽車行駛至交叉路口，轉彎車應讓直行車先行，道路交
      通安全規則第94條第3項、第102條第1項第7款分別訂有明
      文。查本件事故之發生，被告有未注意車前狀況，作隨時
      停車準備之過失，業已詳如上述。原告雖辯稱：左轉彎時
      有停車留意來車後始穿越，係被告車速過快，此自撞擊後
      原告人、車倒地之位置、機車之刮地痕、機車破損碎片、
      散落物、汽車冷氣水之痕跡等均分佈於機車道上，可知原
      告已完成路口穿越，係被告高速行駛於機車道上，其無過
      失云云，然原告前於警詢時稱：伊沿壯濱路3 段由南往北
      方向行駛，行駛至路口要左轉往宜10線時，先行駛慢車道
      到路口號誌燈下，看沒有來車再左轉，行駛到路口時再看
      沒有來車便繼續行駛等語，依其警詢時所述，原告於壯濱
      路3 段中間分隔島處有停車觀看其右方有無來車，確認無
      來車後始繼續往宜10線道路行駛，惟本件事故地點，壯圍
      鄉○○路○段北往南方向之路寬僅約8.1 公尺（內側為3.6
      公尺之快車道，外側為2.5 公尺之慢車道，慢車道至路邊
      建物則約為2.0 公尺），有道路交通事故現場圖附卷可稽
      ，跨越該路寬左轉至宜10線道路衡情僅需約幾秒之時間，
      再參以卷附現場照片，壯圍鄉○○路○ 段於事故地點雖非
      筆直道路，然亦無因路線曲折至未能判斷遠方有無來車駛
      來，或有來車突然出現之可能，倘原告確曾於中間分隔島
      處停車觀看其右方有無沿壯濱路3 段北往南方向行駛之來
      車，並於確認無來車後通過該路寬，縱被告確係違規高速
      行駛而來，衡情亦無撞擊原告機車之可能。況復無證據顯
      示，被告係違規高速行駛。原告雖再辯稱：依兩車撞擊後
      原告人、車倒地之位置、機車之刮地痕、機車破損碎片、
      散落物、汽車冷氣水之痕跡等均分佈於機車道上，可知原
      告已完成路口穿越，係被告高速行駛於機車道上云云，然
      被告沿壯濱路3 段北往南方向行駛而來，突見前方有左轉
      車輛駛出，為閃避前車，確有偏離原先行駛軌道之可能，
      尚難逕以散落物分佈之位置推論被告原先行駛之軌道。又
      依卷附現場照片及道路交通事故調查報告表所示，被告自
      小客車係左前車頭與原告機車之右側車身發生碰撞，倘原
      告確已行將穿越路口，衡情亦係被告自小客車之右前車頭
      與原告機車之右側車身發生碰撞，是原告主張應無可採。
      綜前所述，本件事故之發生仍應以被告疏未注意右方來車
      ，未按左彎車應停讓直行車先行之注意義務，與被告共同
      肇致本件事故之發生，臺灣省基宜區車輛行車事故鑑定委
      員會97年11月19日基宜鑑字第0975002418號函檢附之鑑定
      意見書及臺灣省車輛行車事故覆議鑑定委員會98 年2月24
      日覆議字第0986200636號函亦均同此認定。本院審酌被告
      行經路口，未能隨時留意車前狀況，採取必要之安全措施
      ，固有疏失，惟就路權分配而言，原告未停讓有路權之直
      行車先行應係主要之肇事原因，應負較高之過失責任，酌
      情認被告應負之過失責任為30％，經過失相抵後，原告得
      請求之額度應為148,997元（496,655元×30％，小數點以
      下四捨五入）。另扣除被告於事故後已給付之36,000元，
      被告應於112,997元之範圍內負賠償之責。
五、綜上所述，原告對被告之賠償請求於112,997 元之範圍內為
    有理由，應予准允，逾此部分，則乏憑據，應予駁回。另本
    件起訴狀繕本係於98年1月12 日送達寄存於派出所，有送達
    證書乙份在卷可參，應於98年1月22 日始生送達效力，是遲
    延利息起算日應自98年1月23日起算，併敘明之。
六、本件判決係依民事訴訟法第389 條第1項第5款所為給付金額
    未逾50萬元之判決，應依職權就原告勝訴部分為假執行之宣
    告。至原告敗訴部分，其假執行之聲請即失所附麗，應併予
    駁回。另依被告聲請，宣告預供擔保後，得免為假執行。
七、本件事證已臻明確，兩造其餘主張、陳述及攻擊、防禦方法
    ，對判決之結果不生影響，爰不一一論述，併此敘明。
八、本件無訴訟費用之支出，爰不另為訴訟費用負擔之諭知。
中    華    民    國    99    年    3     月    25    日
                  臺灣宜蘭地方法院民事庭
                      法  官  楊坤樵
正本與原本無異。
如不服本判決，應於判決送達後20日內提出上訴狀（須附繕本）
。
中    華    民    國    99    年    3     月    26    日
                      書記官  林慶生

司法院資訊處製作；財團法人民間司法改革基金會備份。
